【裁判字號】    89,易緝,300
【裁判日期】    900330
【裁判案由】    詐欺
【裁判全文】
臺灣高雄地方法院刑事判決                        八十九年度易緝字第三號
    公  訴  人  臺灣高雄地方法院檢察署檢察官
    被      告  甲○○
右列被告因詐欺案件，經檢察官提起公訴（八十七年度偵緝字第九七０號），本院判
決如左：
    主  文
甲○○無罪。
    理  由
一、公訴意旨略以：被告甲○○明知自己已無支付能力，又乏現金使用，竟意圖為自
    己不法利益之概括犯意，於民國八十五年十二月間，多次至高雄市新與區○○○
    路八十巷十四弄九號金色年代行卡拉０Ｋ店內消費每次約新台幣（下同）一至二
    萬元不等，共約六七次，每次均簽帳消費，數量累計至八萬元時，因色代商行催
    收，甲○○始簽發無法兌現之一紙面額八萬元之支票塘塞，致金色年代商行負責
    人丙○○信以為真，陷於錯誤而收受該支票，屆期被告逃逸無蹤，因認被告涉有
    刑法第三百三十九條第一項之詐欺取財罪嫌。
二、按犯罪事實，應依證據認定之，無證據不得推定其犯罪事實，又不能證明被告犯
    行者，應諭知無罪之判決，刑事訴訟法第一百五十四條、第三百零一條第一項分
    別定有明文；又事實之認定，應憑證據，如未能發現相當證據，或證據不足以證
    明，自不能以推測或擬制之方法，為裁判基礎（最高法院四十年台上字第八六號
    判例參照）。且認定犯罪事實所憑之證據，雖不以直接證據為限，間接證據亦包
    括在內，然而無論直接證據或間接證據，其為訴訟上之證明，須於通常一般之人
    均不致有所懷疑，而得確信其為真實之程度者，始得據為有罪之認定，倘其證明
    尚未達到此一程度，而有合理之懷疑存在而無從使事實審法院得有罪之確信時，
    即應由法院為諭知被告無罪之判決（最高法院七十六年台上字第四九八六號判例
    參照）。次按被害人係以使被告受刑事處罰為目的，故其陳述被告之犯罪情形，
    雖非絕對不得採為判決之基礎，但以陳述本身無瑕疵可指，且與事實相符者始得
    為之，最高法院五十六年台上字第六九八號判例參照。又按刑法第三百三十九條
    詐欺罪之成立，係以行為人意圖為自己或第三人不法之所有，以詐術使人將本人
    或第三人之物交付或取得利益為要件，而所謂以詐術使人交付，必須被詐欺人因
    其詐術而陷於錯誤，若其所用之方法，不能認為詐術，亦不致使人陷於錯誤，即
    不構成該罪（最高法院四十六年台上字第二六０號判例參照）。
三、本件公訴人認被告涉有右揭罪嫌，無非係以告訴人丙○○之具狀指訴，及被告簽
    發之支票一紙為其論罪之依據。訊據被告甲○○固不否認該支票之帳戶係伊所有
    ，且已將該帳戶之支票借其黃姓友人使用，現已找不到該友人等事實不諱，惟堅
    決否認有何詐欺犯行，辯稱：沒有至告訴人店內消費，該紙支票不是伊所簽發等
    語。經查，本件告訴人所指被告於八十五年十二月間在其卡拉ＯＫ店內連續簽帳
    消費達八萬元後，簽發同額之上海商業銀行支票一紙以抵償消費款項，屆期該支
    票未獲兌現等事實，固據告訴人丙○○提出該紙支票為證；惟前開八萬元款項並
    非被告本人親自至該店消費簽帳所欠，業據被告甲○○陳明在卷，且為告訴人丙
    ○○所是認，是至告訴人店內消費之人顯非被告至為灼然，則被告自無從實施詐
    欺之犯行甚明；又參酌告訴人丙○○於本院審理時所陳稱：「告訴狀所載的金額
    是陸陸續續來消費簽帳的，我們所經營的ＫＴＶ通常只要是熟客人或者是要由熟
    客人所介紹的客人我們給他們方便才會讓他們簽帳，簽帳時我們會由消費者先開
    立本票做擔保，我們通常一個月結帳一次，才會催收。本案八萬元不是我所接洽
    ，應是陸續消費多次，我們在結帳時所列的總額，消費者直接開一張總額的支票
    來清償，這是我們的經營模式，這種簽帳後用支票來支付的情形，在我們每月營
    收中佔一半以上，也因此經常收不到帳款，也因此經營不善而關閉了」等語，及
    告訴代理人乙○○於偵查中陳述：「（問：他欠你們錢，為何還要讓消費？）因
    為這種生意都是這樣做的」等語互核以觀，告訴人既係依循其營業之模式而讓真
    正至告訴人店內消費之人連續簽帳，顯見該消費之人並未施用詐術之手段，而告
    訴人亦無陷於錯誤之情至明，況該支票係在遭告訴人催討時始行交付以抵償債務
    ，並經告訴人徵信債信良好，亦與是否構成詐欺無涉，而純屬民事債務不履行之
    問題，要屬無疑；是尚難僅以該支票係被告借予他人使用，而於屆期未獲兌現等
    節即遽以推認被告有何不法所有之詐欺犯行，而為不利被告之認定，此外，復查
    無其他積極證據足資證明被告有何詐欺犯行，揆諸前揭說明，犯既不能證明被告
    犯罪，自應為無罪之諭知。
據上論斷，應依刑事訴訟法第三零一條，判決如主文。
中      華      民      國      九十    年      三      月    三十      日
                                    臺灣高雄地方法院刑事第三庭
                                        法    官  柯彩燕
右正本證明與原本無異。
如不服本判決，應於判決送達後十日內，向本院提出上訴狀。
                                書記官    楊真芬
中    華    民    國      九十      年      四      月      二      日


司法院資訊處製作；財團法人民間司法改革基金會備份。
